【裁判字號】    97,訴,31
【裁判日期】    970221
【裁判案由】    公共危險
【裁判全文】
臺灣桃園地方法院刑事判決                97年度訴字第31號
公  訴  人  臺灣桃園地方法院檢察署檢察官
被      告  甲○○
                    （現在臺灣岩灣技能訓練所感訓處分中）
指定辯護人  本院公設辯護人林宗翰
上列被告因公共危險案件，經檢察官提起公訴（96年度偵字第
13882 號），本院判決如下：
    主  文
甲○○故意以煤氣炸燬現供人使用之住宅，致生公共危險，未遂
，處有期徒刑參年捌月，減為有期徒刑壹年拾月。打火機壹個沒
收。
    事  實
一、甲○○於民國95年11月19日晚間，在乙○○所居位於桃園縣
    平鎮市○○路2 之5 號（起訴書誤載為2 之6 號）之宿舍內
    ，酒後（未至心神喪失與精神耗弱）與乙○○發生口角，乙
    ○○不予理會逕自前往該處2 樓。詎甲○○心生不滿，於同
    日晚間8 時20分許，明知乙○○居住於該處，該處係屬現供
    人使用之住宅，竟萌生放火燒毀該屋之故意，進入該處廚房
    開啟瓦斯，使瓦斯逸出，再以其所有之打火機點燃火源，致
    該屋1 樓北側房間（即火災原因調查報告書所附起火場所平
    面圖（1F）所示房間1） 及客廳之天花板局部燒（爆）損、
    掉落，前開房間與客廳中間隔間木板受燒（爆）後向西側彎
    曲、變形，南側房間（即火災原因調查報告書所附起火場所
    平面圖（1F）所示房間2） 木門受燒（爆）後向房間內側斷
    裂、變形，客廳南側浴廁之天花板及塑膠門板受火熱燒（爆
    ）後嚴重變形、破裂、掉落，2 樓北側房間（即火災原因調
    查報告書所附起火場所平面圖所示房間1） 天花板局部燒（
    爆）損、掉落。乙○○因聞到瓦斯氣味及聽見瓦斯爆炸聲音
    ，遂急忙由該處2 樓跳下而未遭燒傷，然甲○○自身則受有
    全身體表面積25% 灼傷，2 至3 度之傷害。嗣因消防人員據
    報前往處理搶救，於前開房屋之結構體尚未達毀壞程度前撲
    滅火勢。
二、案經桃園縣警察局平鎮分局報請臺灣桃園地方法院檢察署檢
    察官偵查起訴。
    理  由
一、證據能力：
  (一)按被告之自白，非出於強暴、脅迫、利誘、詐欺、疲勞訊問
    、違法羈押或其他不正之方法，且與事實相符者，得為證據
    ，刑事訴訟法第156 條第1 項定有明文。被告甲○○並未抗
    辯其於警詢、檢察官偵查中及本院審理時之自白有非任意性
    之情形，本院亦查無明顯事證，有不正詢問之情，應認其自
    白具有任意性，且與事實相符（如下述）而有證據能力。
  (二)按被告以外之人於審判外之言詞或書面陳述，除法律有規定
    者外，不得作為證據；被告以外之人於偵查中向檢察官所為
    之陳述，除顯有不可信之情況者外，得為證據；又被告以外
    之人於檢察事務官、司法警察官或司法警察調查中所為之陳
    述，與審判中不符時，其先後之陳述具有較可信之特別情況
    ，且為證明犯罪事實存否所必要者，得為證據；又雖不符刑
    事訴訟法第159 條之1 至第159 條之4 之規定，而經當事人
    於審判程序同意作為證據，法院審酌該言詞陳述或書面陳述
    作成時之情況，認為適當者，亦得為證據；當事人、代理人
    或辯護人於法院調查證據時，知有第159 條第1 項不得為證
    據之情形，而未於言詞辯論終結前聲明異議者，視為有前項
    之同意，刑事訴訟法第159 條第1 項、第159 條之1 第2 項
    、第159 條之2 、第159 條之5 分別定有明文。證人黃葉秋
    芳、乙○○、賴文雄、徐贈壽於警詢時所為之證述，雖屬審
    判外之陳述，及桃園縣政府消防局95年12月20日火災原因調
    查報告書（內含火災調查報告書摘要、火災現場勘查紀錄及
    原因研判、火災出動觀察紀錄、火災現場位置及起火場所平
    面圖、照片拍攝位置圖、火災現場照片資料），被告及其辯
    護人於本院準備程序時對前開證據之證據能力不爭執，於本
    院審理時亦未主張排除前開證據之證據能力，且迄於本院言
    詞辯論終結前均未表示異議，本院審酌前開證據無重大瑕疵
    且與事實相符，故依前開法條規定，該等證據有證據能力。
二、實體方面：
  (一)前開犯罪事實，業據被告甲○○於警詢、檢察官偵查中及本
    院審理中坦承：95年11月19日晚間8 時20分許，伊因與乙○
    ○在桃園縣平鎮市○○路2 之5 號1 樓發生口角及打架，伊
    無法控制情緒，遂進入該處廚房，開啟其內瓦斯後，以打火
    機點燃瓦斯而發生火災。伊知道該處有人居住，但伊點火時
    1 樓沒有人等語不諱（見96年度偵字第13882 號偵查卷第4
    至6頁 、第85至89頁、本院96年10月26日準備程序筆錄、97
    年1 月24日審判筆錄）。且有證人乙○○於警詢中證述：95
    年11月19日晚間8 時許，伊與被告在桃園縣平鎮市○○路2
    之5 號1 樓發生口角，伊哥哥賴文雄要伊到2 樓，伊便不理
    會被告逕至該處2 樓，而後伊聽見被告叫伊下樓，並在2 樓
    聽到瓦斯聲音及聞到濃濃瓦斯味，不久便聽到爆炸聲音，賴
    文雄從1 樓跑出，伊則由2 樓跳下等語可佐（見同上偵查卷
    第17至19頁）。被告確有於前開時、地開啟瓦斯並以打火機
    點燃起火一節，堪以認定。
  (二)按住宅係指人類日常住居生活作息之場所而言。查本件位於
    桃園縣平鎮市○○路2 之5 號建物，係黃葉秋芳所承租，供
    作員工乙○○、賴文雄之宿舍所用，業據證人黃葉秋芳於警
    詢時證述明確。且被告於警詢中供稱：伊知道乙○○及賴文
    雄居住在該處2 樓等語（見同上偵查卷第5 頁），於本院審
    理時自承伊知道該處係有人居住之建物（見本院97年1 月24
    日審理筆錄），故前開建物於本案發生時為供乙○○、賴文
    雄日常住居作息之住宅無疑。
  (三)按刑法第176 條之準放火罪，以其燒燬之原因係由於爆炸所
    致，亦即藉其爆風、高熱等急烈膨脹力，致其物毀壞或焚燬
    之義，如單純之以火藥或煤氣等為放火之方法，並非利用其
    膨脹力使之炸燬者，應逕依放火罪論處，不成立該條之罪（
    最高法院84年臺上字第1134號判決要旨參照），易言之，若
    利用煤氣等物之高熱及膨脹力炸燬現供人使用之住宅或現有
    人所在之建物，即應構成第176 條之罪。查本件經桃園縣政
    府消防局派人前往勘查後，對房屋燃燒後狀況、起火點與起
    火原因研判結論，認起火原因以瓦斯洩漏遇火源造成氣爆之
    可能性較大一節，有桃園縣政府消防局95年12月20日火災原
    因調查報告書在卷足據（見同上偵察卷第40至44頁）。上址
    確因漏逸在外之瓦斯，遇到火源引起爆炸，同時點燃火勢，
    引發火災之事實，至為明確。被告漏逸瓦斯後再以火助燃，
    以致發生氣爆、火災，足見被告並非僅以瓦斯作為放火之方
    法而已，而係以瓦斯之爆炸力炸燬現供人使用之住宅至明。
  (四)至被告雖辯稱：伊點燃瓦斯時，並無他人在場，伊係要自殺
    云云。惟按行為人對於構成犯罪之事實，明知並有意使其發
    生者，為故意；行為人對於構成犯罪之事實，預見其可能發
    生而其發生並不違背其本意，以故意論，刑法第13條定有明
    文。證人乙○○於警詢時證稱：當時伊與伊哥哥賴文雄在該
    處2 樓，被告在1 樓，伊有聽到被告要伊下樓等語（見同上
    偵查卷第18頁、20頁），證人賴文雄於警詢中證稱：案發當
    時伊與伊弟弟乙○○在該處2 樓等語（見同上偵查卷第22
    頁）。證人乙○○、賴文雄所述情節相符，況該桃園縣平鎮
    市○○路2 之5 號建物為乙○○、賴文雄居住之處，衡情渠
    等應無可能於乙○○與被告發生口角後，無端逕自外出而留
    被告一人在渠等居所內，被告前開所稱僅有其1 人在該處云
    云，自無可採。又前開處所為鐵皮搭建之2 層樓建物，該處
    1 樓、2 樓有樓梯相通一情，有現場照片及起火場所平面圖
    在卷可參。而前開處所既為乙○○、賴文雄之住所，被告當
    可預見身處2 樓之乙○○、賴文雄可能下樓，且該處1 、2
    樓相通，被告於1 樓放火，亦可預見火勢可能延燒至相通之
    2 樓，被告猶在該處1 樓放火及引發氣爆欲燒燬該供人使用
    之住宅，自有危及其他人之生命安全甚明。
  (五)本次氣爆及火燒結果，1 樓之天花板、廁所門、裝潢板子、
    房間門及2 樓之天花板均遭破壞一情，業據證人黃葉秋芳於
    警詢時證述明確。又經桃園縣政府消防局勘查結果，發現前
    開建物1 樓北側房間（即火災原因調查報告書所附起火場所
    平面圖（1F）所示房間1） 及客廳之天花板局部燒（爆）損
    、掉落，前開房間與客廳中間隔間木板受燒（爆）後向西側
    彎曲、變形，南側房間（即火災原因調查報告書所附起火場
    所平面圖（1F）所示房間2） 木門受燒（爆）後向房間內側
    斷裂、變形，客廳南側浴廁之天花板及塑膠門板受火熱燒（
    爆）後嚴重變形、破裂、掉落，2 樓北側房間（即火災原因
    調查報告書所附起火場所平面圖所示房間1） 天花板局部燒
    （爆）損、掉落一情，亦有前開火災原因調查報告書（同上
    偵查卷第40頁）可參，並有現場照片附卷可憑（同上偵查卷
    71 至79 頁），前開建物確因本次火災而受損，然其結構體
    尚未達毀壞程度一節，亦可認定。
  (六)綜上所述，本件事證明確，被告犯行，應堪認定。
二、按刑法第173 條第1 項所謂放火燒燬現供人使用之住宅，必
    須房屋構成之重要部分已燒燬，如僅房屋內之傢俱、物件燒
    燬，房屋本身尚未達喪失其效用之程度，即不能依該條項論
    罪，而係犯同條第3 項、第1 項放火燒燬現供人使用住宅未
    遂之罪名（最高法院79年度臺上字第1656、2747號判決、87
    年度臺上字第1719號判決要旨參照）。本件被告之放火行為
    ，僅造成該住宅之部分天花板燒損、掉落，隔間彎曲、變形
    ，然未影響該建築物之結構，亦未喪失該屋可遮風蔽雨供人
    居住之效用，是尚未達使該住宅全部滅失或喪失主要效用之
    程度，被告之行為未生燒燬該住宅之結果。又被告業已點燃
    瓦斯起火燃燒，其行為已達著手之程度，嗣經消防隊前往搶
    救處理，方未破壞該現供人使用住宅之主要效用，是被告雖
    著手於放火之行為，而仍未生建築物燒燬之結果，其行為仍
    屬未遂。故核被告所為，係犯刑法第176 條、第173 條第3
    項、第1 項之放火燒燬現供人使用之住宅未遂罪。公訴意旨
    認被告涉犯刑法第176 條、第173 條第1 項之放火燒燬現供
    人使用之住宅既遂罪，容有誤會。被告已著手於放火行為之
    實施，因消防隊據報灌救撲滅火勢，致前開房屋之結構體尚
    未達毀壞程度，所為尚屬於未遂階段，應依刑法第25條第2
    項規定，按既遂犯之刑減輕其刑。又按被告所犯之數罪，如
    不符合刑法第51條定應執行刑之規定，而由檢察官分別簽發
    指揮書接續執行者，該數罪是否執行完畢，係以各罪是否執
    行完畢為準，並非以該數罪合計之刑全部執行完畢為斷。此
    與應併合處罰之數罪，經法院分別判處有期徒刑確定，其中
    一罪先執行有期徒刑期滿後，法院又依檢察官之聲請，以裁
    定定數罪之應執行刑確定，其在未裁定前已先執行期滿之罪
    ，因嗣後合併他罪定應執行刑之結果，檢察官所換發之執行
    指揮書係執行應執行刑，故僅應將其刑期自應執行刑中扣除
    ，不能認為該罪已執行完畢之情形，究有不同，此有最高法
    院87年度臺非字第371 號判決意旨可資參照。被告前於94
    年5 月17日前96小時因違反毒品危害防制條例案件，經判處
    有期徒刑3 月，於94年12月5 日確定，於95年7 月7 日執行
    完畢；又於94年6 月3 日因違反槍砲彈藥刀械管制案件，經
    判處有期徒刑3 年4 月，於96年4 月6 日確定，本罪與被告
    於94年5 月17日至同年12月25日所犯經判處有期徒刑10月之
    竊盜罪，經裁定應執行有期徒刑3 年7 月，於96年10月23日
    入監執行，指揮書執畢日為100 年6 月16日等情，有臺灣高
    等法院被告前案紀錄表1 份及前開判決在卷可參，揆諸前開
    判決意旨，被告所犯之違反毒品危害防制條例、違反槍砲彈
    藥刀械管制案件2 罪既符合刑法第53條所定數罪併罰定應執
    行之情形，縱其中1 罪先執行有期徒刑期滿，然於法院裁定
    定數罪之應執行刑全部執行前，尚不能認為該罪已執行完畢
    ，故被告於95年11月19日為本件犯行時，其前開2 案所受之
    有期徒刑既未執行完畢，核與刑法第47條所定累犯之構成要
    件有間，應不得依累犯之規定加重其刑，附此敘明。爰審酌
    被告前有贓物、竊盜、搶奪、違反毒品危害防制條例前科，
    素行不佳，僅因與乙○○發生口角衝突，竟無視於住宅居家
    安全，隨意縱火，所生之危害至鉅，且迄今仍未修復前開建
    物或賠償損失所為自無可取，惟念其僅有國中畢業，智識程
    度不高，乙○○、賴文雄及時逃出，幸未造成他人生命、身
    體傷害，及被告犯罪之動機、手段、方法及犯罪後坦承犯行
    ，態度尚可等一切情狀，量處如主文所示之刑。又被告犯罪
    時間係在96年4 月24日以前，所犯刑法第176 條、第173 條
    第1 項、第3 項之放火未遂罪，符合該條例第2 條第1 項第
    3 款之情形（該條例第2 條第1 項第3 款明文規定，僅限於
    犯第173 條第1 項、第176 條故意炸燬第173 條之建物罪，
    經宣告死刑、無期徒刑或逾有期徒刑1 年6 月之刑者，不予
    減刑，故前開2 罪之未遂，仍得依法減刑），應依法減輕其
    刑2 分之1 。被告用以放火之打火機1 個，為被告所有且於
    案發時持以點燃瓦斯爆炸、放火之用，業據被告供承在卷，
    雖未扣案，但無證據證明業已滅失，自應依刑法第38條第1
    項第2 款之規定為沒收之諭知。
據上論斷，應依刑事訴訟法第299 條第1 項前段、刑法第176 條
、第173 條第1 項、第3 項、第25條第2 項、第38條第1 項第2
款，中華民國96年罪犯減刑條例第2 條第1 項第3 款、第7 條，
判決如主文。
本案經檢察官唐道發到庭執行職務。
中    華    民    國    97    年    2     月    21    日
                刑事第九庭審判長法  官  游紅桃
                                法  官  胡芷瑜
                                法  官  何燕蓉
以上正本證明與原本無異。
如不服本判決，應於判決送達後10日內向本院提出上訴狀（應附
繕本），其未敘述上訴理由者，應於上訴期間屆滿後20日內補提
理由書狀於本院，上訴於臺灣高等法院。
                                書記官  魏里安
中    華    民    國    97    年    2     月    21    日
中華民國刑法第176 條規定：
故意或因過失，以火藥、蒸氣、電氣、煤氣或其他爆裂物，炸燬
前三條之物者，準用各該條放火、失火之規定。
中華民國刑法第173 條規定：
放火燒燬現供人使用之住宅或現有人所在之建築物、礦坑、火車
、電車或其他供水、陸、空公眾運輸之舟、車、航空機者，處無
期徒刑或7 年以上有期徒刑。
失火燒燬前項之物者，處1 年以下有期徒刑、拘役或5 百元以下
罰金。
第 1 項之未遂犯罰之。
預備犯第1 項之罪者，處1 年以下有期徒刑、拘役或3 百元以下
罰金。


司法院資訊處製作；財團法人民間司法改革基金會備份。
